【裁判字號】    89,台上,5366
【裁判日期】    890907
【裁判案由】    傷害致人於死
【裁判全文】
最高法院刑事判決                            八十九年度台上字第五三六六號
    上  訴  人  ＣＨＡＶＡＬＩ.
                ＰＡＴＴＡＹＡ.
                ＮＡＲＯＮＧＣ.
                ＳＯＭＰＯＮＧ.
右上訴人等因傷害致人於死案件，不服台灣高等法院中華民國八十八年十月五日第二
審更審判決（八十八年度重上更(三)字第八五號，起訴案號：台灣桃園地方法院檢察署
八十四年度偵字第七八四七號），提起上訴，本院判決如左：
    主  文
原判決撤銷，發回台灣高等法院。
    理  由
本件原判決認定上訴人ＣＨＡＶＡＬＩＴ  ＶＩＬＡＳ（茶娃力）、ＰＡＴＴＡＹＡ
ＷＡＴ  ＷＯＮＧＫＡＥＷ（帕塔亞）、ＮＡＲＯＮＧＣＨＡＩ  ＨＡＮＮＡＲＯＮ
Ｇ（那龍差）、ＳＯＭＰＯＮＧ  ＡＮＵＳＡＮ(宋鵬)係桃園縣中壢市清三電子股份
有限公司所聘僱之泰籍勞工，於民國八十四年六月十八日二十三時許，在桃園縣中壢
市○○○路八十三巷與吉林三路交岔口，因酒後與被害人蘇照雄等人發生口角，進而
引起衝突，竟基於傷害之犯意聯絡，共同以石頭或棍棒毆打蘇照雄之頭部等身體部位
，並繼續追打至合江路與松江南路口，此等傷害行為，足以引起死亡結果，為通常觀
念上所得預見，亦為彼等所能預見，被害人果因被圍毆，造成前額部有八×四公分皮
下出血，左耳及鼻孔大量出血，右眼臉紫藍色血腫，前頭部、左、右側頭部及後頭部
有八‧五×四公分皮下血腫傷共四處，致前頭骨、左、右側頭頂骨及後頭骨造成凹陷
破裂骨折，分別裂至右眼眶、左、右耳骨孔、鼻骨孔，並致大腦挫傷、出血多量，左
手背、手指並有多數小刺傷、右手背腫脹皮下出血傷，而於同日二十三時三十分許，
倒在中壢市○○○路八十九巷四十二號前面，終不治死亡等情。因而將第一審諭知上
訴人等無罪之判決撤銷，改判上訴人等共同傷害人之身體因而致人於死罪刑。固非毫
無見地。
惟查：（一）犯罪事實應依證據認定，有罪之判決書，應記載犯罪之事實，諸凡有關
犯罪時間、地點、方法、態樣，以及其他與適用法律有關之事項，均應為詳實之記載
，並應將認定犯罪事實所憑之證據，於理由內記載，而所謂認定犯罪事實之證據，係
指足以證明被告確有犯罪行為之積極證據而言，如科刑判決所認定之事實，與所採之
證據不相適合，或所採用之證據相互間有歧異或矛盾，即屬證據上理由矛盾，其判決
當然違背法令。原判決認定上訴人等四人共同毆打被害人蘇照雄致死之事實，係以目
擊證人陳健財於八十四年六月十九日在警訊、八十五年二月九日及七月二日在第一審
、八十六年十一月二十八日在原審之證供，以及上訴人等之供詞與身上受傷為論據。
然依卷附內政部警政署刑事警察局鑑驗書及檢察官相驗屍體證明書之記載，被害人係
因頭部受四重鈍擊（如棍棒、鋼管等）傷致頭骨陷凹破裂骨折，腦挫碎致死；而陳健
財於八十四年六月十九日在警訊、八十五年二月九日第一審證供，則指證上訴人等四
人與被害人暨其友人打架，並未持用木棍或其他武器（偵字第七八四七號卷第一九至
二二頁及一審卷第四六至四九頁），另陳健財於八十五年七月二日在第一審、八十六
年十一月二十八日在原審之證供，雖稱：「帕塔亞、那龍差拿石頭打（蘇照雄），有
人拿棍棒」、「當時很多人，有看見有人拿石頭及鐵棒」、「兩邊都有拿石頭」，但
卻又稱：「不知何人拿」、「（被告四人有無持其他物品參與打架﹖）沒有拿任何東
西」等語（見一審卷第一八○頁反面，原審更一卷第三九、四○頁），尤證稱被害人
當時並未受傷（見一審卷第一八一、一八二頁，原審更一卷第三九頁背面）；至於原
判決所引用之上訴人等供詞，雖上訴人等分別承認與人發生衝突打架及渠等有受傷之
情形，但亦均非足以證明上訴人等有以石頭、磚塊或棍棒等鈍器類之物圍毆被害人受
傷致死之證據。原判決所採上引證據，既僅足以證明上訴人等毆打被害人未成傷，尚
無從據以認定被害人頭部之鈍器重擊傷為上訴人等之共同毆打所造成，乃原判決竟認
定上訴人等共同以石頭或棍棒傷害被害人致死，與所採用之證據即不相適合，又該等
證據相互間已有歧異，卻復併採為其認定上訴人等犯罪之憑據，自有理由欠備及證據
上理由矛盾之違誤。（二）刑事訴訟採真實發見主義，審理事實之法院對於被告有利
及不利之證據，均應一律注意，依職權詳加調查，此觀之刑事訴訟法第二條第一項及
第一百六十三條第一項之規定自明；茍與待證事實有重要關係，在客觀上認為應行調
查之證據，未依法加以調查判斷，而率行判決者，即有同法第三百七十九條第十款所
稱應於審判期日調查之證據未予調查之違背法令。依原判決事實所載上訴人等因酒後
與被害人等人發生口角，進而引起衝突之情，及前揭目擊證人陳健財所稱：「當時蘇
照雄這邊的人數約十幾個人」或「二邊的人數合起來十幾個」等語，則除被害人與上
訴人等衝突打架外，應尚有其他被害人之朋友參與打架，而此等參與打架之人，對於
被害人打架後如何受傷致死，應較為清楚，且證人陳健財既先後證詞不一，為發現真
實，自應詳查當日被害人此方參與衝突打架之人姓名住址，俾便傳喚到庭究明實情，
本院前次判決發回意旨業已指明，乃原審僅因陳健財供稱不認識參與打架之人，即謂
無從查悉，而未進一步詳細調查，自不足以昭折服，亦有應於審判期日調查之證據未
予調查之違誤。上訴意旨執以指摘原判決不當，非無理由，應認仍有撤銷發回更審之
原因。
據上論結，應依刑事訴訟法第三百九十七條、第四百零一條，判決如主文。
中      華      民      國    八十九    年      九      月      七      日
                              最高法院刑事第十庭
                                  審判長法官  曾  有  田
                                        法官  陳  宗  鎮
                                        法官  劉  介  民
                                        法官  魏  新  和
                                        法官  孫  增  同
      右正本證明與原本無異
                                              書  記  官
中      華      民      國    八十九    年      九      月     十三     日


司法院資訊處製作；財團法人民間司法改革基金會備份。
